【裁判字號】    99,上訴,114
【裁判日期】    990407
【裁判案由】    強盜等
【裁判全文】
臺灣高等法院臺南分院刑事判決         99年度上訴字第114號
上  訴  人
即  被  告  乙○○
選任辯護人  扶助律師林金宗
指定辯護人  本院公設辯護人簡松柏
上列上訴人因強盜等案件，不服臺灣嘉義地方法院98年度訴字第
975號中華民國98年12月30日第一審判決（起訴案號：臺灣嘉義
地方法院檢察署98年度偵字第8429號），提起上訴，本院判決如
下：
    主  文
原判決撤銷。
乙○○犯竊盜罪，累犯，處有期徒刑伍月，如易科罰金以新台幣
壹仟元折算壹日。又犯過失傷害罪，處有期徒刑貳月，如易科罰
金以新台幣壹仟元折算壹日。應執行有期徒刑陸月，如易科罰金
以新台幣壹仟元折算壹日。
    事  實
一、乙○○曾犯傷害、恐嚇等罪，最近一次因竊盜罪，經法院判
    處有期徒刑七月，於民國（下同）98年1月23日執行完畢，
    猶不知警惕。
二、乙○○意圖為自己不法之所有，於98年11月1日上午9時許，
    至嘉義市○區○○路264號「鼎元行櫻花廚具店」前，見該
    店乏人看管，有機可乘，遂無故侵入廚具店二樓辦公室內（
    無故侵入建築物部分未據告訴），翻動辦公桌抽屜搜取財物
    ，徒手竊得甲○○所管領、置放桌內之新臺幣（下同）五萬
    元現金，得手後隨即下樓，沿林森西路（起訴書誤載為中山
    路）往西步行至嘉義火車站前國光客運嘉義站，欲搭乘車輛
    離開嘉義。乙○○下樓離去廚具店之際，身影為甲○○察覺
    可疑，甲○○立刻上樓察看，果然發現失竊並即下樓騎乘機
    車尾隨此時仍在目光所及之乙○○，迨乙○○行至國光客運
    嘉義站購買上午9時30分開往台北之國光號車票，並經驗票
    員徐清霖驗票上車，甲○○見乙○○進入封閉車廂內，認得
    以攔阻乙○○並取回贓款，遂向徐清霖表示找人之意而跟隨
    上車。上車之後，甲○○見乙○○坐在車廂中段座位上點數
    贓款，即責問乙○○至店內竊盜並出手執住乙○○衣襟表明
    取回贓款之意，乙○○竟出口辱罵甲○○，並出手推了甲○
    ○肩膀數下（未能證明成傷）使甲○○失去重心，乙○○即
    乘機掙脫甲○○並朝前門逃跑，惟甲○○仍從後方緊抓乙○
    ○不放，乙○○原應注意，若自車上跳下地面，有可能致使
    緊抓其後方之甲○○亦將隨之摔落，並因重心不穩而跌倒受
    傷，竟疏未注意及此，為掙脫甲○○仍驟然自車上跳下地面
    ，遂使甲○○因之跌落而受有頭部外傷、左手肘、左手及左
    大腿挫傷等傷害，乙○○見甲○○倒地，即趁此機會朝嘉義
    市○○路方向逃跑，甲○○隨即爬起並與路人合力圍捕，最
    後在嘉義市○○路687號前逮捕乙○○，警方據報隨之到場
    後則在乙○○左側褲袋內扣得五萬元現金之贓款（業已發還
    甲○○）。
三、案經甲○○訴由嘉義市政府警察局第一分局報告臺灣嘉義地
    方法院檢察署檢察官偵查起訴。
    理  由
一、認定犯罪事實所憑之證據及理由
（一）公訴人、被告及辯護人，均同意下述之供述或非供述證據
      之證據能力，本院審酌前開證據之作成或取得之狀況，並
      無非法或不當取證之情事，且亦無顯不可信之情況，並無
      證據力明顯過低之情形，復經本院於審判期日就上開證據
      依法進行調查、辯論，依刑事訴訟法第159條之5規定，均
      具有證據能力，合先敘明。
（二）１被告坦承前揭事實不諱（見警卷1至4頁、偵卷8頁、原
        審羈押卷4至9頁，原審卷13至16、29至33、55至58、73
        、77、81至96頁）。
      ２證人甲○○之證述（見警卷6至8頁，原審卷58至74、95
        至96頁）。
      ３證人徐清霖之證述（見原審卷74至81頁）。
      ４有被告行竊過程及處所照片10張、贓物認領保管單（新
        臺幣5萬元）、財團法人基督教醫院98年11月1日診斷證
        明書各一紙在卷可稽（見警卷10至19、21、22頁）。
二、對於被告辯解本院之判斷
（一）被告辯解要旨
      辯稱：伊在車上，沒有打被害人，被害人也沒有抓伊，伊
      人在前面，跳下車時被害人並沒有抓住伊，伊不知被害人
      為何受傷云云（見本院卷99年3月24日筆錄）。
（二）不採的理由
    １被告與警詢、檢察官訊問、原審羈押庭及原審審理時均坦
      承前述事實不諱，被告之所辯，已屬翻異之詞，並無可採
      。
    ２證人甲○○雖指述被告於車上毆打伊肩膀數下等語，惟被
      告僅承認出手推了甲○○數下之事實，由被告與甲○○之
      相對位置，及甲○○因被告之行為而失去重心然未成傷等
      情形判斷，「被告出手推了甲○○數下」之事實，堪予認
      定。
三、論罪科刑之理由
（一）核被告所為，係犯刑法第320條第1項之竊盜罪、刑法第28
      4條第1項之過失傷害罪。此二部分起訴法條均有未洽，應
      予變更。被告所犯前述二罪，犯意各別行為亦殊，應予分
      論併罰。
（二）被告有事實一中所述受徒刑執行完畢之事實，有臺灣高等
      法院被告全國前案紀錄表可憑，其於有期徒刑執行完畢後
      五年內，再故意犯本件有期徒刑以上之竊盜罪，為累犯，
      應依刑法第47條第1項規定，加重其刑。
（三）爰審酌被告之前科素行，竊取之財物價值不多，有中度精
      神障礙，犯後坦承犯行等一切情狀，量處如主文第二項所
      示之刑，並諭知易科罰金之折算標準。
四、撤銷改判之理由
（一）按刑法第329條準強盜罪之規定 ，將竊盜或搶奪之行為人
      為防護贓物、脫免逮捕或湮滅罪證而當場施強暴、脅迫之
      行為，視為施強暴、脅迫使人不能抗拒而取走財物之強盜
      行為，乃因準強盜罪之取財行為與施強暴、脅迫行為之因
      果順序，雖與強盜罪相反，卻有時空之緊密連接關係，以
      致竊盜或搶奪故意與施強暴、脅迫之故意，並非截然可分
      ，而得以視為一複合之單一故意，亦即可認為此等行為人
      之主觀不法與強盜行為人之主觀不法幾無差異；復因取財
      行為與強暴、脅迫行為之因果順序縱使倒置，客觀上對於
      被害人或第三人所造成財產法益與人身法益之損害卻無二
      致，而具有得予以相同評價之客觀不法。故擬制為強盜行
      為之準強盜罪構成要件行為，雖未如刑法第328條強盜罪
      之規定，將實施強暴、脅迫所導致被害人或第三人不能抗
      拒之要件予以明文規定，惟必於竊盜或搶奪之際，當場實
      行之強暴、脅迫行為，已達使人難以抗拒之程度，其行為
      之客觀不法，方與強盜行為之客觀不法相當，而得與強盜
      罪同其法定刑（司法院釋字第630號解釋意旨參照）。亦
      即刑法第329條擬制為強盜罪之強暴、脅迫構成要件行為
      ，乃指達於使人難以抗拒之程度者而言。
（二）查：本件被告於車上遭甲○○執住衣襟表明取回贓款之意
      時，雖出手推了甲○○肩膀數下（未能證明成傷）使甲○
      ○失去重心，並乘機掙脫甲○○朝前門逃跑，惟在甲○○
      仍從後方緊抓不放時，乃驟然自車輛上跳下地面，致甲○
      ○跌落而受有頭部外傷、左手肘、左手及左大腿挫傷等傷
      害，然甲○○隨即爬起並與路人合力圍捕到乙○○等事實
      ，已如前述。從前述事實可知，被告於本件為脫免逮捕，
      雖出手推了被害人肩膀數下，然僅能使被害人失去重心但
      仍從後方緊抓不放，被告為掙脫乃驟然自車輛上跳下地面
      ，才致被害人跌落受傷，惟隨後仍遭被害人等逮捕，足見
      被告於本件竊盜因脫免逮捕，當場實行之強暴行為即出手
      推了被害人肩膀數下及掙脫跳下車之行為，均難認為其已
      達使人（甲○○）難以抗拒之程度，揆諸前述說明，本件
      被告之犯行與準強盜罪之構成要件尚不該當，原判決認其
      所為， 係犯刑法第329條、第328條第1項之準強盜罪，其
      認事用法，均有未洽。
（三）被告自車輛上跳下地面，意在掙脫，被告所辯其無傷害被
      害人之故意，應屬可採，惟按其情節，由於被告之行為所
      引起之危險，被告應有注意之義務，能注意而未注意，因
      其跳下而致被害人受有前述傷害，其所為應係犯刑法第28
      4條第1項之過失傷害罪，與被告所竊盜罪間，犯意各別，
      行為亦殊，應予分論併罰。原審認被告係犯刑法第277條
      第1項之傷害罪，與被告所犯準強盜罪間，成立想像競合
      犯，此部分認事用法，亦有未洽。
五、應適用之法律：
（一）程序法方面：刑事訴訟法第369條第1項前段、第364條、
      第299條第1項前段、第300條。
（二）刑法第320條第1項、第284條第1項、第47第1項、第41條
      第1項前段、第51條第5款，中華民國刑法施行法第1條之1
      。
本案經檢察官吳忠賢到庭執行職務。
中    華    民    國    99    年    4     月    7     日
                  刑事第三庭    審判長法  官  陳義仲
                                      法  官  宋明中
                                      法  官  蔡勝雄
以上正本證明與原本無異。
檢察官如不服本判決應於收受本判決後十日內向本院提出上訴書
，其未敘述上訴理由者並得於提起上訴後十日內向本院補提理由
書。
本件被告不得上訴。
                                      書記官  汪姿秀
中    華    民    國    99    年    4     月    7     日
附錄本案論罪科刑法條：
刑法第320條第1項
（普通竊盜罪、竊佔罪）
意圖為自己或第三人不法之所有，而竊取他人之動產者，為竊盜
罪，處5年以下有期徒刑、拘役或5百元以下罰金。
刑法第284條第1項
（過失傷害罪）
因過失傷害人者，處6月以下有期徒刑、拘役或5百元以下罰金，
致重傷者，處1年以下有期徒刑、拘役或5百元以下罰金。

司法院資訊處製作；財團法人民間司法改革基金會備份。
